最高法院刑事判決　　　　　　一○○年度台上字第三○七三號
上　訴　人　張清裕
上列上訴人因違反毒品危害防制條例案件，不服台灣高等法院花
蓮分院中華民國一○○年三月二十五日第二審判決（九十九年度
上訴字第二六三號，起訴案號：台灣花蓮地方法院檢察署九十八
年度偵字第二八四七、三三八四號），提起上訴，本院判決如下
：
    主  文
上訴駁回。
    理  由
按刑事訴訟法第三百七十七條規定，上訴於第三審法院，非以判
決違背法令為理由，不得為之。是提起第三審上訴，應以原判決
違背法令為理由，係屬法定要件。如果上訴理由書狀並未依據卷
內訴訟資料，具體指摘原判決不適用何種法則或如何適用不當，
或所指摘原判決違法情事，顯與法律規定得為第三審上訴理由之
違法情形，不相適合時，均應認其上訴為違背法律上之程式，予
以駁回。本件原審經審理結果，認為上訴人張清裕意圖營利，先
後販賣第二級毒品甲基安非他命、第一級毒品海洛因予姜軍山或
林坤鴻之犯行明確，因而維持第一審論處上訴人販賣第二級、第
一級毒品各罪刑（均累犯，分處有期徒刑八年、十六年，並均為
相關從刑之宣告）之判決，駁回上訴人在第二審之上訴，已詳敘
其調查、取捨證據之結果及憑以認定犯罪事實之心證理由。從形
式上觀察，並無違反經驗、論理法則或其他足以影響判決結果之
違法情形存在。上訴人上訴意旨略稱：(一)有關轉讓禁藥部分，上
訴人有提起第二審上訴，原審未予判決，有已受請求之事項未予
判決之違法。(二)有關販賣海洛因部分，原判決事實並未記載上訴
人如何與林坤鴻洽談交易，而交易時間亦僅記載民國九十八年三
月間某日，且事實記載聯絡交易之電話號碼與理由之說明不相符
合，均有可議；況九十八年三月二十六日之通訊監察譯文，原判
決又敘明該部分之販賣毒品，並非起訴事實，則原判決引用未據
起訴之事實作為判決之基礎，亦有違法。(三)上訴人及其辯護人於
原審對證人姜軍山、林坤鴻警詢時之陳述，主張並無證據能力。
原審未調查審酌並說明上訴人及其辯護人是否「知有」刑事訴訟
法第一百五十九條第一項不得作為證據之情形下，即援引刑事訴
訟法第一百五十九條之五第二項之規定，說明上開證人之警詢陳
述具有證據能力，於法有違。(四)原判決於事實記載上訴人在花蓮
四維高中附近販賣海洛因予林坤鴻，但在理由內卻敘明在四維國
中附近販賣海洛因，前後論述不符；且上訴人已抗辯未曾在四維
高中附近租屋居住，原判決未予調查，採證自屬違法。(五)依修正
前毒品危害防制條例第十七條規定，犯該條例第十條之罪，供出
毒品來源，因而破獲者，得減輕其刑。姜軍山曾因販賣毒品為法
院判刑，則其為獲輕判，豈無作不實陳述之可能，原判決之論斷
有違經驗法則。(六)上訴人並非實際販毒者，祇是替朋友購毒施用
而已，有何證據足證上訴人有販賣毒品營利之意圖？且原判決亦
未敘明上訴人確已取得價金之依據，判決理由不備云云。惟查：
證據之取捨及其證明力之判斷與事實之認定，俱屬事實審法院自
由判斷裁量之職權，此項自由判斷職權之行使，倘不違背客觀存
在之經驗法則及論理法則，即難任憑己意，指摘為違法，而據為
第三審上訴之適法理由。且法院憑以認定犯罪事實之證據，並不
悉以直接證據為限，即綜合各種直接、間接證據，本於推理作用
，為其認定犯罪事實之基礎，並非法所不許。又證人之陳述，雖
前後稍有差異或彼此矛盾，事實審法院並非不得本於經驗及論理
法則，斟酌其他情形，作合理之比較，定其取捨，非謂其中一有
不符，即應全部不予採信。原判決採納姜軍山、林坤鴻於警詢及
偵查中所證其等分別向上訴人購買安非他命、海洛因之證詞，並
綜合卷內上訴人所不爭執與姜軍山通話之通訊監察譯文所載：「
姜軍山：『你那邊有那個〈男〉的嗎？』、上訴人：『有啦』（
通話時間九十七年十一月十七日十時三十五分二十五秒）；姜軍
山：『喂！你來了沒？』、上訴人：『太陽城是在那裡啦？』、
姜軍山：『在中正路跟中山路口，……』（通話時間同日十一時
七分三十七秒）；上訴人：『喂好了嗎？』、姜軍山：『我馬上
出來』（通話時間同日十一時十五分四秒）」；另與林坤鴻通話
之通訊監察譯文所載：「……林坤鴻：『我現在就是要東西，…
…我有錢，錢很飽』、上訴人：『就跟你講，他不在花蓮』、…
…林坤鴻：『你一定有路，幫我介紹，……』、上訴人：『真的
沒有了……』、……，林坤鴻：『……我身上有錢』、上訴人：
『正經我就說沒有，我難道不要，就沒有，我要去那裡那個』、
……，林坤鴻：『很沒意思』、上訴人：『我有，那一次我說不
要』（通話時間九十八年三月十八日二十三時三十分五十四秒）
」之證據資料；再審酌上訴人之前確曾在花蓮「四維高中」附近
販賣海洛因予曾勝蘋，經台灣花蓮地方法院判處罪刑確定（見第
一審卷第七一頁之該院九十八年度訴字第五二○號、九十九年度
訴字第八四號判決）之事實，詳加研判，認定上訴人意圖營利，
基於販賣安非他命及海洛因之意思，販賣甲基安非他命一小包予
姜軍山；販賣海洛因一小包予林坤鴻，並均收取新台幣一千元等
情；復說明上訴人所辯：「沒有販賣毒品」云云，如何係卸責之
詞，不可採信；姜軍山、林坤鴻於第一審所為有利於上訴人之證
詞，如何是迴護之詞，難以為憑等旨（見原判決第七至十一頁，
理由乙），係合乎推理之邏輯規則，尚非原審主觀之推測，核與
經驗及論理法則並不相違背，且非僅憑姜軍山、林坤鴻之證言，
即為上訴人不利之認定，亦難認有何採證及證據上理由矛盾之違
法情事。又上訴人於與林坤鴻之通話中，上訴人表明：「正經我
就說沒有，我難道不要」、「我有，那一次我說不要」等語，固
足以證明通話該次上訴人並未販賣海洛因予林坤鴻，但依上訴人
所稱：「我有，那一次我說不要」等語之事實，參諸林坤鴻於警
詢及偵查中堅稱有向上訴人購買海洛因之證詞，及上訴人確曾在
花蓮「四維高中」附近販賣海洛因予他人等情，原判決因而認定
上訴人有於九十八年三月間販賣海洛因予林坤鴻一次，難認有何
違背經驗及論理法則之處，不能指為違法。至原判決對於上訴人
與林坤鴻如何洽談交易、交易之時間究係於九十八年三月間之何
日，原審雖未詳加認定，但上訴人對交易之經過及詳細日期，既
不肯吐實，原判決因而認定上訴人於九十八年三月間某日在花蓮
「四維高中」附近，以一千元之價格販賣海洛因一小包等情，亦
僅係時間未十分明確之問題，並非有無販賣毒品海洛因不明之問
題，不容指為違法。而上訴人交易海洛因之地點，林坤鴻於偵查
時固誤稱為「四維國中」附近，而非原判決所認定之「四維高中
」附近，但上開交易毒品地點之爭執，尚與本件犯罪構成要件及
科刑無關，亦非適法之第三審上訴理由。另原判決並未認定上訴
人係以0000000000號行動電話與林坤鴻為毒品之聯絡
交易，上訴意旨執此指摘，已非依卷內訴訟資料而為之爭執，且
原判決就上開使用之聯絡電話縱有誤載，原審非不可依職權或依
聲請裁定更正之，於判決本旨尚不生影響，自難據為適法之第三
審上訴理由。又姜軍山、林坤鴻於警詢之陳述，如何具有證據能
力，已據原判決於理由內闡述甚詳（見原判決第三至五頁，理由
壹之三），核無不合。上訴意旨無視於原判決此部分論述，仍執
陳詞，重為爭辯，亦與法律所規定得上訴第三審之理由不相適合
。再證明同一事實之證據，如有二種以上，而其中一種之證據縱
有違證據法則，然如除去該部分，綜合案內其他證據，仍應為同
一事實之認定者，則原審此項違誤並不影響於判決，即不得指有
調查職責未盡及判決理由不備或矛盾之違法。本件原判決認定上
訴人有本件販賣第一、二級毒品之犯行，如上所述，並非專以九
十八年三月二十六日之通訊監察譯文為主要證據，是縱該通訊監
察譯文有如上訴人所指無證據能力之違法，然本件除去該部分證
據，綜合案內其他所有之證據，仍應為同一事實之認定，並不影
響於原判決之主旨，亦不能即認原判決違背法令。至上訴人雖否
認有販賣海洛因、甲基安非他命營利之意圖，但原審已依上述證
據認定其有此事實，並於理由內說明其依憑之證據及認定之理由
（見原判決第一一、一二頁，理由丙），亦無違法可言。且倘非
有利可圖，上訴人應無平白甘冒被查緝重罰之高度風險，而單純
代他人購買毒品之必要，是不能僅因上訴人否認有營利之意圖，
即妄指原判決調查職責未盡。上訴意旨就屬原審採證認事職權之
適法行使，任憑己意妄加指摘為違法，不能認已具備合法上訴第
三審之形式要件。依上說明，應認其上訴為違背法律上之程式，
予以駁回。又上訴人於原審已供明僅就販賣第一、二級毒品部分
上訴，轉讓禁藥部分並未提起上訴（見原審卷第九三、九四頁）
，而原審對於該部分既未判決，縱有依法應判決而漏判之情形，
亦僅得請求原審補判，要不得向本院提起第三審上訴，併予指明
。
據上論結，應依刑事訴訟法第三百九十五條前段，判決如主文。
中    華    民    國  一○○  年    六    月    九    日
                      最高法院刑事第八庭
                          審判長法官  花  滿  堂  
                                法官  黃  正  興  
                                法官  洪  昌  宏  
                                法官  徐  昌  錦  
                                法官  王  聰  明  
本件正本證明與原本無異
                                      書  記  官  
中    華    民    國  一○○  年    六    月   十三   日
                                                     m